Inventaris van het archief van de Onderwijsraad, (1975) 1979-2000
Nationaal Archief, Den Haag
Onderwijsraad [periode 1979-2000]
Onderwijsraad, 1979-2000
1975-2000
merendeel 1979-2000
O17
38.20 meter; 1333 inventarisnummers.
Normale getypte en gedrukte documenten, geen bijzondere handschriften.
Nationaal Archief, Den Haag
Onderwijsraad
Het archief van de Onderwijsraad bevat adviesstukken betreffende informatietechnologie en onderwijs, en adviesstukken betreffende beleid en wetgeving inzake het Primair Onderwijs (Basisonderwijs en Speciaal Onderwijs), het Secundair Onderwijs (Algemeen Voortgezet Onderwijs en Beroepsonderwijs), het Tertiar Onderwijs (Hoger Beroepsonderwijs en Wetenschappelijk Onderwijs), zoals adviezen inzake de erkenning van opleidingsinstituten, en het Kwartair Onderwijs (Volwasseneneducatie) en stukken met betrekking tot lerarenopleidingen en leerplaninterpretatie.
Archiefvorming
Geschiedenis van de archiefvormer
De Onderwijsraad is ingesteld op basis van art. 79 van de Grondwet bij Wet van 21 februari 1919, Stb. 49, houdende instelling van eenen Onderwijsraad. De Onderwijsraad is kort na de oprichting van het Ministerie van Onderwijs, kunsten en Wetenschappen ingesteld als permanent en onafhankelijk adviesorgaan van de overheid op het gebied van onderwijs. De instelling van de raad hing samen met de beëindiging van de schoolstrijd.
De opdracht die de Onderwijsraad kreeg hield direct verband met het opnemen in de Grondwet van de bepaling dat het bijzonder onderwijs naar dezelfde maatstaf werd bekostigd als het openbaar onderwijs. Doordat steeds meer commissies en andere raden van advies in de loop der jaren werden ingesteld, werd de monopoliepositie van de Onderwijsraad als adviseur van de Minister van Onderwijs aangetast. In de jaren '60 van de twintigste eeuw kregen onderwijsorganisaties en andere belangengroepen een steeds grotere rol bij de beleidsvoorbereiding. De finale advisering bleef echter uitsluitend de taak van de Onderwijsraad.
In de periode die loopt van de late jaren '50 tot en met het begin van de jaren '90 kwam het voortbestaan van de Onderwijsraad regelmatig onder druk te staan door de concurrentie van andere adviesorganen die in de loop der jaren steeds talrijker werden. In het kader van het project Reorganisatie Rijksdienst dat al onder het eerste kabinet van Agt (1971-1981) was gestart, kreeg een projectgroep onder leiding van J.G. Van der Ploeg de taak een onderzoek in te stellen dat moest leiden tot een verbetering van de effectiviteit en de efficiency van de externe advisering.
In haar eerste interimrapport van mei 1983 gaf deze projectgroep al aan dat de plaats en functie van de Onderwijsraad temidden van de talrijke adviesinstanties geen vanzelfsprekendheden waren. Om deze reden achtte de projectgroep een discussie over de positie en het functioneren van de Onderwijsraad gewenst.
In 1983 kreeg de Onderwijsraad dan ook de opdracht van de Regering het functioneren van de Raad te evalueren als onderdeel van de bezinning op het functioneren van de advies- en overlegstructuur voor het onderwijs in het algemeen. het college van voorzitters verdedigde de Onderwijsraad als finaal adviesorgaan. Daarnaast sprak de Raad zich uit voor een sterkere inschakeling van de Raad bij grote beleidslijnen tegenover een vermindering van de adviestaken met betrekking tot de toepassing van wetsartikelen. Bovendien stelde men een herindeling van de Raad voor. Bij koninkijk Besluit van 14 februari 1985 kwam deze reorganisatie tot stand.
Begin jaren '90 kwam de Bijzondere Commissie Vraagpunten Adviesorganen (de Commissie de Jong) met haar rapport "Raad op maat". Dit rapport heeft geleid tot een rijksbrede herziening van het adviesstelsel en een ingrijpende reorganisatie van adviesorganen. De Commissie stelde voor het aantal adviesorganen fors te reduceren en te komen tot de instelling van één adviesorgaan per ministerie. Een andere aanbeveling was het afschaffen van de wetteliijke verplichting om advies te vragen. in het kader van de uitvoering van deze voorstellen is de bestaande wetgeving omtrent het adviesstelsel gewijzigd en is nieuwe wetgeving vastgesteld. De Herzieningswet adviesstelsel leidde per 1 januari 1997 tot de opheffing van alle vaste en tijdelijke colleges van advies. De "oude" Onderwijsraad is als gevolg van deze wet met terugwerkende kracht per die datum opgeheven.
De Kaderwet adviescolleges maakte het mogelijk om nieuwe adviescolleges in te stellen. Als gevolg hiervan werd in 1997 via de Wet op de Onderwijsraad de "nieuwe" Onderwijsraad ingesteld. de wet van 21 februari 1919, houdende instelling van eenen Onderwijsraad werd daarmee ingetrokken.
Bij de instelling van de Onderwijsraad in 1919 werd zij naar onderwijsveld ingedeeld in een viertal afdelingen.
Tot 1997 was de Onderwijsraad naar onderwijsveld ingericht, zoals de afdelingen Primair Onderwijs, Secundair Onderwijs en Tertiair Onderwijs. Tot 1997 werden niet alleen adviezen uitgebracht die verbonden waren aan een specifiek onderwijsveld, maar werden ook adviezen verstrekt met een algemeen (integraal) karakter. De samenhang tussen de verschillende onderwijsvelden is in de loop van de jaren '90 steeds groter geworden.
Door de invoering in 1997 van de "nieuwe" Wet op de Onderwijsraad zijn de adviestaken niet langer meer gebonden aan specifieke onderwijssectoren. Het sectorenbeleid werd vervangen door een beleid dat meer gericht is op het verrichten van algemene advieshandelingen.
De Onderwijsraad had tot 1997 de volgende taken:
het adviseren van de betrokken ministers met betrekking tot de voorgenomen beleidsmaatregelen op het onderwijsterrein in de vorm van wet- en regelgeving en nota's. Soms was dit voorgeschreven en soms was dit vaste praktijk. De Raad kon ook ongevraagd advies geven met betrekking tot vraagstukken van algemene strekking.
het adviseren over de toepassing van wettelijke bepalingen door onderwijsdirecties van het Ministerie van Onderwijs, (Cultuur) en Wetenschappen, waarbij het inwinnen van advies door de Onderwijsraad was voorgeschreven. Het kon hierbij gaan om adviezen ten aanzien van een individueel geval of om collectieve adviezen, die als norm dienden voor het afhandelen van individuele gevallen.
het adviseren over geschillen die in administratief beroep waren voorgelegd aan de Raad van State, de Minister of het College van Gedeputeerde Staten
het fungeren als enige en hoogste beroepsinstantie bij geschillen tussen een school en de inspectie (met name bij verschil van mening of een leerplan al of niet aan de wettelijke eisen voldeed).
De Onderwijsraad had vanaf 1997 de volgende taken:
het gevraagd en ongevraagd adviseren van de Regering en beide Kamers der Staten-generaal over de hoofdlijnen van het beleid en de wetgeving. Dit geschiedt op basis van een door de Minister van Onderwijs, Cultuur en Werenchappen vastgesteld werkprogramma.
het desgevraagd adviseren van de Minister van Onderwijs, Cultuur en Wetenschappen en van Landbouw, Natuur en Visserij over de toepassing van regelgeving (wetten, amvb's, ministeriële regelingen) op het terrein van het onderwijs. In deze gevallen vraagt de Minister advies als hij een beslissing moet nemen over een individueel geval (bijvoorbeeld een school die om praktische of principiële redenenen wil afwijken van een wet of regeling)
het desgevraagd adviseren van gemeentebesturen in bij de wet genoemde gevallen over aangelegenheden die het gemeentelijk onderwijsbeleid betreffen.
Krachtens art. 21 van de Kaderwet adviescolleges kan een adviescollege zijn werkwijze nader vaststellen in een Reglement van Orde, hetgeen bij de Onderwijsraad van toepassing is.
Adviezen en verkenningen worden in plenaire vergadering vastgsteld. De Onderwijsraad komt in de regel om de vier weken plenair bijeen, onder anderen om adviezen en verkenningen vast te stellen. Adviezen en verkenningen worden voorbereid in raadscommissies en meestal in rapportvorm of als briefadvies uitgebracht. De Kaderwet adviescolleges maakt het mogelijk dat bij de advisering wordt samengewerkt met andere adviescolleges en dat gezamenlijk advies wordt uitgebracht, zoals de SER, de Raad voor Cultuur en de Raad voor maatschappelijke Ontwikkeling.
Bovendien is er sprake van het uitwisselen van ervaringen tussen de verschillende adviesorganen. De voorzitters en secretarissen komen jaarlijks bijeen om met elkaar van gedachten te wisselen over de hoofdlijnen van het overheidsbeleid en de positie van de adviesorganen hierbij.
Ieder jaar dient de Onderwijsraad, in overleg met de Minister, een werkprogramma op te stellen met onderwerpen waarover geadviseerd zal worden. Het programma geeft een globaal beeld van de onderwerpen die aan de orde zullen komen.
In de loop van het jaar worden de adviesvraag en de tijdplanning verder gepreciseerd.
De Onderwijsraad dient jaarlijks voor 1 september een ontwerp voor een werkprogramma voor het volgende kalenderjaar aan de Minister van Onderwijs, Cutuur en Wetenschappen te zenden. De Minister stelt het programma vast en biedt het de beide Kamers der Staten-Generaal aan op Prinsjesdag. Het Parlement kan adviesvragen aan het werkprogramma toevoegen.
Ieder jaar dient de Onderwijsraad een verslag te maken van zijn werkzaamheden in het voorafgaande kalenderjaar. De Onderwijsraad brengt dit jaarlijks voor 1 april uit.
Iedere vier jaar dient de Onderwijsraad, op verzoek van de Minister, een evaluatieverslag op te stellen, waarin de Onderwijsraad aandacht besteedt aan zijn taakvervulling. Het evaluatieverslag wordt gezonden aan de betreffende Minister, de Minister van Binnenlandse Zaken en aan beide Kamers der Staten-Generaal.
Geschiedenis van het archiefbeheer
Het te bewerken archief stond deels in de archiefruimte in het pand van de Onderwijsraad aan de Nassaulaan 6 te Den Haag en deels in een opslagruimte bij Iron Mountain te Alphen aan den Rijn. In het kader van de bewerking is het archiefblok uit de opslagruimte bij Iron Mountain overgebracht naar het pand van de Onderwijsraad aan de Nassaulaan 6 te Den Haag. Het bewerkte archief beslaat de periode (1975) 1979-2000 en bestaat uit adviesstukken met betrekking tot onderwijsaangelegenheden. De stukken zijn gearchiveerd en centraal beheerd door een archiefmedewerker binnen de Onderwijsraad. Het archiefblok van 1919-1939 is reeds overgedragen aan het Nationaal Archief. Het archiefblok van de periode 1939-1985 werd tijdens de bewerking van het archiefblok (1975) 1979-2000 afzonderlijk uitgevoerd, waardoor sprake is van overlapping van perioden.
Er heeft nog geen vernietiging plaatsgevonden van de stukken uit de periode (1975) 1979-2000.
De materiële staat van de archiefbescheiden is goed; er is geen sprake van materiële schade als gevolg van bijvoorbeeld vocht of schimmel.
De verwerving van het archief
Overbrenging van een overheidsarchief
Inhoud en structuur van het archief
01.01.02
Selectie en vernietiging
Bij aanvang van de bewerking was de omvang van het archief 57 m1, waarvan 16,4 m1 voor vernietiging in aanmerking kwam. In totaal kwam ongeveer 34% van het archief voor vernietiging in aanmerking.
Ordening van het archief
In de inventaris is een scheiding aangebracht tussen de stukken van algemene aard en de stukken betreffende bijzondere onderwerpen. De stukken van algemene aard hebben betrekking op de stukken die het gehele bestuurlijke terrein beslaan. In deze inventaris betreffen de stukken van algemene aard de agenda's, notulen en bijlagen van het College van voorzitters van de Onderwijsraad. Hiervan zijn slechts de stukken uit de periode 1990-1996 aangetroffen. In de inventaris zijn deze stukken vooraan geplaatst. Daarna volgen de stukken betreffende bijzondere onderwerpen. Deze rubriek is onderverdeeld in de volgende onderdelen:
Organisatie, waaronder zaken behoren als ontwikkeling van de Onderwijsraad
Taakuitvoering, betreffende het geven van advies op het gebied van onderwijsaangelegenheden
De gedetailleerde indeling van de verschillende onderdelen van deze inventaris is terug te vinden in de inhoudsopgave.
Aanwijzingen voor de gebruiker
Openbaarheidsbeperkingen
Volledig openbaar.
Materiële beperkingen
Aanvraaginstructie
Openbare archiefstukken kunnen online worden aangevraagd en gereserveerd. U kunt dit ook via de terminals in de studiezaal van het Nationaal Archief doen. Om te kunnen reserveren dient u de volgende stappen te volgen:
U maakt een profiel aan op www.gahetna.nl, en logt vervolgens in
Via de archiefinventaris (alleen de beschrijvingen met rode nummers) selecteert u het gewenste archiefstuk door op de knop 'Reserveren' te klikken
In het volgende scherm geeft u aan op welke dag u het archiefstuk wilt inzien
Indien u zich bevindt in de studiezaal en een tafelnummer heeft ontvangen kunt u dit nummer vermelden. Als u geen tafelnummer heeft kunt u tafelnummer 777 laten staan
Vervolgens bevestigt u uw reservering door deze te versturen.
Verwant materiaal
Beschikbaarheid van kopieën
Verwante archieven
2.14.33 - Inventaris van het archief van de Onderwijsraad, 1919-1939
2.14.79 - Inventaris van het archief van de Onderwijsraad over de periode (1919) 1939-1985 (1986)
Publicaties
Bronvermelding
inleiding van BSD nr. onbekend "De adviserende Onderwijsraad", Staatscourant 2006, nr. 204, blz 1-5
Boek " Onder 'Wijzen', vijfenzeventig jaar Onderwijsraad 1919-1994 ", Willem van der Ham, SDU, Den Haag, 1994
Bijlagen
Afkortingenlijst
ALO
Academische Lerarenopleiding
AMVB
Algemene Voorbereiding op Maatschappij en Beroep
AOC
Agrarisch Opleidingscentrum
ARHO
Adviesraad voor het Hoger Onderwijs
AVO
Algemeen Voortgezet Onderwijs
BBO
Beroepsbegeleidend Onderwijs
CROHO
Centraal Register Opleidingen Hoger Onderwijs
HAVO
Hoger Algemeen Voortgezet Onderwijs
HBO
Hoger Beroeps Onderwijs
ISOVO
Interimwet op het Speciaal Onderwijs
KMLO
Kort Middelbaar Laboratoriumonderwijs
LAVO
Lager Algemeen Voortgezet Onderwijs
LBO
Lager Beroepsonderwijs
LDGO
Lager Dienstverlenings-en Gezondheidszorgonderwijs
LGCVO
Landelijk Centrum voor Gezondheidsvoorlichting- en Opvoeding
LHNO
Lager Huishouds- en Nijverheidsonderwijs
LOKV
Landelijk Ondersteunings Instituut Kunstzinnige Vorming
MAVO
Middelbaar Algemeen Voortgezet Onderwijs
MBO
Middelbaar Beroeps Onderwijs
MDGO
Middelbaar Dienstverlenings- en Gezondheidszorgonderwijs
MEAO
Middelbaar Economisch en Administratief Onderwijs
MHNO
Middelbaar Huishouds- en Nijverheidsonderwijs
MLO
Middelbaar Landbouwonderwijs
MMO
Middelbaar Middenstandsonderwijs
MTO
Middelbaar Technisch Onderwijs
MTRO
Middelbaar Toeristisch en Recreatief Onderwijs
ODC
Overzicht Diploma's en Certificaten
OISOVO
Overgangswet Interimwet op het Speciaal Voortgezet Onderwijs
OK
Opleiding voor Kleuterleidsters
OWBO
Overgangswet op het Basisonderwijs
OWVO
Overgangswet op het Voortgezet Onderwijs
PA/KLOS
Pedagogische Academie Opleidingsscholen voor Kleuterleidsters
PDOA
Postdoctorale Opleidingsactiviteiten
TWAO
Tijdelijke Wet Arbeidsbemiddelingonderwijs
ULO
Universitaire Lerarenopleiding
VAVO
Voortgezet Algemeen Volwassenonderwijs
VBO
Voorbereidend Beroepsonderwijs
VHBO
Vooropleiding Hoger Beroepsonderwijs
VWO
Voorbereidend Wetenschappelijk Onderwijs
WBO
Wet op het Basisonderwijs
WCBO
Wet Cursorisch Beroepsonderwijs
WEISO
Wet Erkenning Instellingen Schriftelijk Onderwijs
WHBO
Wet op het Hoger Beroepsonderwijs
WHW
Wet op het Hoger Onderwijs en Wetenschappelijk Onderzoek
WMO
Wet Medezeggenschap Onderwijs
WO
Wetenschappelijk Onderwijs
WOU
Wet op de Open Universiteit
WSF
Wet op de Studiefinanciering
WVO
Wet op de Onderwijsverzorging
WVO
Wet op het Voortgezet Onderwijs
WWO
Wet op het Wetenschappelijk Onderwijs
WZV
Wet op de Ziekenhuisvoorzieningen
Beschrijving van de series en archiefbestanddelen
- Stukken van algemene aard.
  - Notulen.
    - Agenda's, notulen en bijlagen van het College van voorzitters uit de Onderwijsraad., 1990-1996; 1; 1 omslag
- Stukken van bijzondere aard.
  - Organisme., 1
    - Correspondentie met de Minister van Onderwijs en Wetenschappen inzake het functioneren van de Onderwijsraad, met bijlagen., 1983-1985; 2; 1 omslag
    - Vergaderstukken en adviesstukken van de Projectgroep advisering inzake het functioneren van de Onderwijsraad (Commissie Van de Ploeg)., 1983-1986; 3-8; 6 omslagen
      - 1983, 3
      - 1983-1984, deel 1, 4
      - 1983-1984, deel 2, 5
      - 1983-1984, deel 3, 6
      - 1983-1986, 7
      - 1984-1985, 8
    - Rapporten met betrekking tot de formatiestructuur van de Onderwijsraad, met bijlagen., 1983-1987; 9; 1 omslag
    - Stukken betreffende het informeren van de Minister van Onderwijs en Wetenschappen inzake de samenstelling van de Onderwijsraad per 28 februari 1985, met bijlagen., 1983-1987; 10; 1 omslag
    - Verslag inzake de zelfevaluatie van de Onderwijsraad., 1989-1990; 11; 1 omslag
    - Voorbereiding van de Onderwijsraad met betrekking tot de herziening van het adviesstelsel. Bevat onder andere het Eerste Adviesprogramma (1996) voor de Onderwijsraad "Nieuwe stijl" van het Ministerie van Onderwijs, Cultuur en Wetenschappen (OCenW), vergaderstukken van de Tweede Kamer, correspondentie van en naar het Ministerie van OCenW en het protocol Adviestaak Onderwijsraad (ondertekend door de Minister en de voorzitter van de raad)., 1993-1996; 12; 1 omslag
  - Taakuitoefening., 2
    - Advisering algemeen., 2.1
      - Advisering aan de Minister van Onderwijs en Wetenschappen betreffende de intrekking van de Wet houdende instelling van een Onderwijsplanbureau inclusief het advies met betrekking tot het ontwerp-besluit houdende instelling van een Onderwijsplanbureau (1978)., 1975-1987; 13; 1 omslag
      - Advisering aan de Minister van Onderwijs en Wetenschappen betreffende wetsontwerpen en -wijzigingen van de wetten inzake het gebruik van tabak, de medezeggenschap in het onderwijs, de fusie van verenigingen en stichtingen en het recht van enquête., 1979, 1982-1984; 14; 1 pak
      - Advisering aan de Minister van Onderwijs en Wetenschappen inzake de herziening van de adviesstructuur en de instelling van voorlopige adviesraden in het Primair en Secundair Onderwijs., 1980-1987; 15; 1 omslag
      - Advisering aan de Minister van Onderwijs en Wetenschappen inzake het rapport Begeleidingscommissie van opleidingen voor het inrichtingswerk., 1982-1983; 16; 1 omslag
      - Advisering aan de Minister van Onderwijs en Wetenschappen inzake raamplannen combinatiepakketten en de aanwijzing van nieuwe stimuleringsprojecten voor basis- en voortgezet onderwijs., 1982-1983; 17; 1 omslag
      - Totstandkoming van de voortgangsrapportage middenschool-experimenten., 1982-1983; 18; 1 omslag
      - Adviesaanvraag inzake het wetsontwerp Invoeringswet Wet op het hoger beroepsonderwijs en de Wet medezeggenschap onderwijs., 1982-1984; 19; 1 omslag
      - Advisering aan de Minister van Onderwijs en Wetenschappen inzake de aanvragen van een aantal scholen tot participatie in het middenschool-experiment (ontwikkeling naar voortgezet basisonderwijs) en de daarbij behorende bekostiging., 1982-1984; 20-24; 5 omslagen
        - 1982-1983, deel 1., 20
        - 1982-1983, deel 2., 21
        - 1983, 22
        - 1983-1984, 23
        - 1984, 24
      - Advisering aan de Minister van Welzijn, Volksgezondheid en Cultuur betreffende de ondersteuningsfunctie van de openbare bibliotheek., 1982-1984; 25; 1 omslag
      - Advisering door de Derde Afdeling aan de Staatssecretaris van Onderwijs en Wetenschappen inzake de concept-circulaire Projecten roldoorbrekend onderwijs, betreffende emancipatie in het onderwijs., 1982-1984; 26; 1 omslag
      - Advisering aan de Staatssecretaris van Onderwijs en Wetenschappen inzake de ontwerp-algemene maatregel van bestuur tot aanvulling van het ontwerp-besluit medezeggenschap onderwijs met de paragrafen F t/m L en de concept-circulaire voorgestelde afwijkingen van de Wet medezeggenschap onderwijs ten behoeve van opleidingsscholen voor kleuterleidsters en opleidingsscholen voor onderwijzers, waaraan al dan niet een havo-afdeling is verbonden., 1982-1985; 27; 1 omslag
      - Advisering door de Derde Afdeling aan de Staatssecretaris van Onderwijs en Wetenschappen inzake de concept-beleidsnotitie Intercultureel Onderwijs., 1982-1986; 28; 1 omslag
      - Advisering aan de Minister van Onderwijs en Wetenschappen inzake de herziening van de adviesstructuur voor het Primair en Secundair Onderwijs en betreffende de instelling van een Voorlopige adviesraad voor het basisonderwijs respectievelijk voortgezet onderwijs., 1982-1987; 29-30; 2 omslagen
        - 1982-1986, 29
        - 1987, 30
      - Advisering aan de Staatssecretaris van Onderwijs en Wetenschappen betreffende het concept-ontwerp Onderwijsvoorrangswet, houdende vaststelling van een wettelijk kader voor het voeren van een samenhangend onderwijsvoorrangsbeleid in het basis- en voortgezet onderwijs en de daarbij behorende Memorie van Toelichting., 1982-1987; 31-32; 2 omslagen
        - 1982-1986, 31
        - 1984-1987, 32
      - Advisering aan de Minister van Onderwijs en Wetenschappen inzake het Onderwijsvoorrangsplan voor het basis- en voortgezet onderwijs., 1982-1990; 33-35; 3 omslagen
        - 1982-1984, 33
        - 1984-1988, 34
        - 1990, 35
      - Advisering door de Vijfde Afdeling aan de Minister van Onderwijs en Wetenschappen inzake het Ontwerp-Eindexamenbesluit HEAO 1981 alsmede advisering door de afdeling Onderwijsondersteuning aan dezelfde Minister inzake de ontwerp-Examenregeling voor de deeltijdstudierichtingen opleiding tot leraar basisonderwijs en tot tweedegraads leraar voortgezet onderwijs in gezondheidskunde, huishoudkunde, maatschappijleer, omgangskunde en techniek., 1982-1990; 36; 1 omslag
      - Vergaderstukken naar aanleiding van oriënterende werkbezoeken van de Onderwijsraad bij diverse onderwijsinstellingen., 1982-1990; 37-38; 2 omslagen
        - 1982-1987, 37
        - 1985-1990, 38
      - Advisering aan de Minister van Onderwijs en Wetenschappen inzake het gebruik van informatietechnologie in het onderwijs van de diverse sectoren., 1982-1991; 39-52; 13 omslagen en 1 pak
        - Ontwikkeling van het beleid met betrekking tot onderwijs en informatietechnologie (nota Onderwijs en Informatietechnologie) deel 1, 1982-1985, 39
        - Ontwikkeling van het beleid met betrekking tot onderwijs en informatietechnologie (nota Onderwijs en Informatietechnologie) deel 2, 1982-1985, 1982-1985, 40
        - Ontwerp-nota met Beleidsvoornemens tot bevordering van informatica en informatietechnologie (Informaticastimuleringsplan) deel 1, 1984-1987, 41
        - Ontwerp-nota met Beleidsvoornemens tot bevordering van informatica en informatietechnologie (Informaticastimuleringsplan) deel 2, 1984-1987, 42
        - Ontwerp-nota met Beleidsvoornemens tot bevordering van informatica en informatietechnologie (Informaticastimuleringsplan) deel 3, 1984-1987, 43
        - Ingekomen rapporten betreffende het Project Invoering Nieuwe Technologieën (Informatietechnologie), 1985-1988, 44
        - Aanvullend beleidskader informatica HAVO/VWO (informatietechnologie), 1986, 45
        - Concept-beleidskader Opstap 1989 (informatietechnologie) en concept-beleidsnotitie Programmatuurontwikkeling voor Computers in het Onderwijs (POCO), 1987-1988, 46
        - Diverse ingekomen rapporten en evaluaties inzake het informaticastimuleringsplan (informatietechnologie), 1988, 47
        - Beleidsnotitie Volwasseneneducatie in Opstap/Print en uitwerkingsnotitie Apparatuur en programmatuurverstrekking ten behoeve van het speciaal (voortgezet) onderwijs, 1989, 48
        - Concept-beleidskader OPSTAP 1990, 1989, 49
        - Beleidsnotitie bij het activiteitenplan 1989-1992 Project Invoering Nieuwe Technologieën (Informatietechnologie) deel 1, 1989-1990, 50; 1 pak
        - Beleidsnotitie bij het activiteitenplan 1989-1992 Project Invoering Nieuwe Technologieën (Informatietechnologie) deel 2, 1989-1990, 51
        - Concept-beleidskader OPSTAP 1991/1992, 1990-1991, 52